【裁判字號】    99,交簡上,154
【裁判日期】    991019
【裁判案由】    過失傷害
【裁判全文】
臺灣高雄地方法院刑事判決           99年度交簡上字第154號
上  訴  人
即  被  告  甲○○
選任辯護人  洪錫鵬律師
上列上訴人即被告因過失傷害案件，不服本院高雄簡易庭99年4
月30日98年度審交簡字第3214號第一審簡易判決（聲請簡易判決
處刑書案號：98年度調偵字第758 號），提起上訴，本院管轄之
第二審合議庭判決如下：
    主  文
上訴駁回。
甲○○緩刑貳年。
    事  實
一、甲○○考領有普通重型機車駕駛執照，於民國97年10月12日
    晚上6 時15分許，騎乘車牌號碼H9L-931 號重型機車後座搭
    載友人戊○○，沿高雄縣路竹鄉○○路由南往北行駛，途經
    該路24號前，即距另一側高雄縣路竹鄉○○路35巷巷口24.4
    公尺處，適丙○○騎乘腳踏車，亦沿新生路同向行駛在右前
    方，而依當時駕駛環境係晴天夜間有照明，視距良好，柏油
    道路乾燥無任何缺陷與障礙，行車路線為直行，客觀上並無
    不能注意之情狀，且汽車行駛時，駕駛人應注意車前狀況及
    兩車併行之間隔，並隨時採取必要之安全措施，詎甲○○竟
    疏於注意及此，貿然騎乘上開重型機車而未保持行車安全間
    隔，由後欲超車而駛經丙○○所騎乘之上開腳踏車時，適丙○○亦疏未注意左轉彎車應讓執行車先行，變換方向向左前
    方之高雄縣路竹鄉○○路35巷巷口行駛，石德人所騎乘之上
    開重型機車閃避不及，前車頭擦撞上開腳踏車，致丙○○人
    車倒地，頭部外傷顱內出血，嗣於同日送醫接受緊急開顱手
    術後，仍受有左側肢體無力及右側顱骨需重建之對身體及健
    康難治之重傷害（下稱系爭傷害，左側肢體無力部分未完全
    恢復至正常狀態，且日後恐無法完全恢復，右側顱骨則至今
    仍未接受重建手術，且重建後仍需長期觀察病情並接受復健
    治療）。甲○○於肇事後，留在事故現場，主動向前往事故
    現場處理而尚不知肇事者為何人之員警坦承肇事，並接受審
    判。
二、案經丙○○訴由高雄縣政府警察局湖內分局報請臺灣高雄地
    方法院檢察署檢察官偵查起訴。
    理  由
一、證據能力之判斷：
    按被告以外之人於審判外之言詞或書面陳述，除法律有規定
    者外，依刑事訴訟法第159 條第1 項之規定，雖不得作為證
    據，但依同法第159 條之5 規定，經當事人於審判程序同意
    作為證據，法院審酌該言詞陳述或書面陳述作成時之情況，
    認為適當者，仍得作為證據，且如當事人、代理人或辯護人
    於法院調查證據時，知有上開不得為證據之情形，而未於言
    詞辯論終結前聲明異議者，視為有前項之同意。而本件關於
    證人即告訴人丙○○、證人戊○○於警詢中所為之陳述，被
    告及辯護人於本院行準備程序時，表示對於證據能力沒有意
    見（詳本院卷第20頁），且被告及辯護人未於本院審理過程
    中聲明異議，本院審酌上開陳述作成時之情況均屬正常，且
    與本案相關之待證事實具有關連性，因認上開證據具有證據
    能力。
二、事實之認定：
  (一)訊據上訴人即被告甲○○對上開犯罪事實坦承不諱，核與證
    人即告訴人丙○○證稱略以：於上開時間，伊騎乘腳踏車至
    住家附近便利商店購買便當，返家時沿高雄縣路竹鄉○○路
    由南往北行駛，於距住處巷口不遠處準備左轉時，被撞倒致
    受有系爭傷害等語（詳警卷第5 至7 頁、偵查卷第6 至8 頁
    、臺灣高雄少年法院98年兒調字第15號卷第25至30頁、本院
    卷第50至58頁，告訴人於本院審理時，雖否認案發時準備左
    轉，但與前於台灣高雄少年法院調查時所述不符，因如非事
    實，刑案關係人不可能為不利於己之陳述，是依上開經驗法
    則，應依告訴人於台灣高雄少年法院調查時所述，認案發時
    告訴人準備左轉進入住處巷口），證人戊○○證稱略以：於
    上開時間，伊被甲○○騎乘機車搭載，沿高雄縣路竹鄉○○
    路由南往北行駛要回家，甲○○所騎乘機車擦撞丙○○騎乘
    之腳踏車等語（詳警卷第8 至10頁、本院卷第40至44頁），
    證人即案發時騎乘機車跟隨在告訴人身後之爺爺乙○○證稱
    略以：於上開時間，伊騎乘機車跟隨在丙○○腳踏車後，陪
    同至住家附近便利商店購買便當，返家時沿高雄縣路竹鄉○○路由南往北行駛，見甲○○所騎乘機車擦撞丙○○所騎乘
    腳踏車，丙○○跌倒受有系爭傷害等語（詳偵查卷第6 至7
    頁、本院卷第44至50頁）大致相符，並有道路交通事故現場
    圖、道路交通事故調查報告表(一)、(二)、證號查詢機車駕駛人
    資料、被告駕駛執照各1 份、案發後所拍攝現場相片22張、
    診斷證明書4 份附卷可稽（詳警卷第12至14頁、第22至23頁
    、第27至30頁、第18至21頁），且本件肇事地點距高雄縣路
    竹鄉○○路35巷巷口為24.4公尺，有高雄縣政府警察局湖內
    分局函附卷可按（詳偵查卷第10頁），案發時係晴天，夜間
    有照明，視距良好，柏油道路乾燥無任何缺陷與障礙，行車
    路線為直行，無不能注意路況之情形，並有道路交通事故調
    查報告表(一)、(二)附卷可佐（詳警卷第13至14頁）；另按汽車
    （含機車）行駛時，駕駛人應注意車前狀況及兩車併行之間
    隔，並隨時採取必要之安全措施，道路交通安全規則第94條
    第3 項定有明文，是所承堪信為真實，從而依被告所承、證
    人所證及上開證據、法規所示，告訴人丙○○所受系爭傷害
    係被告駕駛行為所造成，告訴人所受之系爭傷害與被告之駕
    駛行為間有相當因果關係，且被告係欲超越告訴人所騎乘之
    腳踏車而同向併行時，違反上開注意車前狀況、兩車併行之
    間隔及隨時採取必要安全措施之交通規定，因而肇致本件車
    禍發生，其駕駛行為應認為有過失，臺灣省高屏澎區車輛行
    車事故鑑定委員會鑑定結果，亦認告訴人騎腳踏車左轉彎未
    讓直行車先行為肇事主因，被告駕駛重型機車未注意車前狀
    況，並採取必要安全措施，為肇事次因，有鑑定意見書附卷
    可按（詳98年度審交簡字第3214號卷第14至15頁），所見略
    同可資參酌。
  (二)告訴人因本件車禍所致之系爭傷害，左側肢體無力之傷症，
    經治療後雖有明顯改善，但經1 年半之觀察未完全恢復，日
    後恐難以完全恢復至正常狀態，屬難治之傷害，另右側顱骨
    尚未接受重建手術，且術後仍須長期觀察病情並接受復健治
    療，故其腦部傷害是否達於身體或健康有重大不治或難治之
    傷害，目前無法評估，此有義大醫療財團法人義大醫院函附
    卷可稽（詳本院卷第95頁），而本件車禍係發生於97年10月
    12日，迄今約2 年，經治療與長時間復健，告訴人所受左側
    肢體無力之傷害，既恐難以完全恢復，且右側顱骨之重建與
    復健仍遙遙無期，自應認告訴人所受之系爭傷害，已屬其他
    於身體或健康難治之重傷害。
  (三)綜上所述，告訴人因本件車禍所受之系爭傷害屬重傷害，且
    告訴人所受之系爭傷害與被告之駕駛行為間有相當因果關係
    ，被告之駕駛行為復有上開過失，是本件事證明確，被告確
    有事實欄所載之犯行，應可認定。
三、論罪科刑：
    核被告所為，係犯刑法第284 條第1 項後段之過失傷害致人
    重傷罪。被告於肇事後，於前來處理之警員尚不知何人犯罪
    前，主動坦承其為肇事者，業據證人即本件承辦員警丁○○
    證述在卷（詳本院卷第99至102 頁），符合刑法第62條前段
    自首之規定，應依刑法第62條前段規定減輕其刑。原審適用
    刑法第284 條第1 項後段規定，且審認被告合於自首之要件
    ，依修正前刑法第62條前段規定，減輕其刑，並審酌本件肇
    事主因為「告訴人丙○○夜晚騎乘腳踏車，向左偏行時疏未
    注意左後直行來車動態並讓其先行」，被告「駕駛重型機車
    未注意車前狀況，並採取必要之安全措施」為肇事次因，本
    件車禍造成告訴人受有系爭傷害之傷害程度，被告先前並無
    任何犯罪前科，素行尚屬良好等情狀，量處有期徒刑4 月，
    並審酌本案犯罪情節、被告之資力、家庭狀況等一切情形，
    諭知以新台幣1,000 元折算1 日之易科罰金折算標準，經核
    認事用法俱無不合，量刑亦屬妥適，被告提起上訴指摘量刑
    過重，尚無理由，應予以駁回。另被告未曾因故意犯罪受有
    期徒刑以上刑之宣告，有台灣高等法院被告前案紀錄表附卷
    可稽（詳本案卷第116 頁），且提起本件上訴後，業已與告
    訴人達成和解，有和解書附卷可按（詳本院卷第91頁），經
    此偵、審及和解程序，應已知所警惕，日後行車當知遵守交
    通規定，細心駕駛，信無再肇交通事故之虞，本院因認本件
    之刑以暫不執行為適當，爰為如主文所示緩刑之宣告。
據上論斷，應依刑事訴訟法第455 條之1 第1 項、第3 項、第
368 條，刑法第74條第1 項第1 款，判決如主文。
本案經檢察官魏豪勇到庭執行職務。
中    華    民    國    99    年    10    月    19    日
                  交通法庭審判長法  官  李璧君
                                法  官  曾鈴
                                法  官  鄭峻明
以上正本證明與原本無異。
不得上訴。
中    華    民    國    99    年    10    月    19    日
                                書記官  吳韻芳
附錄所犯法條
刑法第284 條：
因過失傷害人者，處6 月以下有期徒刑、拘役或5 百元以下罰金
，致重傷者，處1 年以下有期徒刑、拘役或5 百元以下罰金。
從事業務之人，因業務上之過失傷害人者，處1 年以下有期徒刑
、拘役或1 千元以下罰金，致重傷者，處3 年以下有期徒刑、拘
役或2 千元以下罰金。

司法院資訊處製作；財團法人民間司法改革基金會備份。
